臺灣板橋地方法院刑事判決　　　　　　93年度簡上字第527 號
上　訴　人
即?被?告??甲○○
　　　　　　?
　　　　　　　?
　　　　　?　丙○○○
　　　　　　　　?
　　　　　　　　　?
上列二人共同
選任辯護人　　張靜怡律師
　　　　　　　劉哲嘉律師
上列被告因毀損等案件，不服本院93年度簡字第3490號，中華民
國93年8 月12日所為第一審簡易判決（聲請簡易判決處刑書案號
：93年度偵字第10821 號），提起上訴，本院管轄第二審之合議
庭認除被告丙○○○毀損部分應適用通常程序自為第一審判決外
，其餘部分為二審判決，判決如下：
    主  文
原判決關於甲○○暨丙○○○被訴毀損部分均撤銷。
甲○○損壞他人之鏡子及梳子，足生損害於他人，處罰金貳仟元
，如易服勞役，以參佰元折算壹日。
丙○○○被訴毀損部分無罪；其他上訴駁回。
    事  實
壹、甲○○部分：
??丙○○○與甲○○為母子關係，渠等分別係乙○○之二伯母
    及堂弟，因丙○○○與乙○○父親杜金城因為扶養母親之問
    題，意見歧異，兩家素有嫌隙。甲○○竟基於毀損之故意，
    於民國（下同）93年3 月24日晚上11時許，在臺北縣三重市
    ○○○路123 號前之乙○○擺設攤位處，將乙○○擺放鏡子
    和梳子之攤位翻倒，致乙○○所販賣之鏡子、梳子散落一地
    ，而使數把鏡子破裂、梳子掉漆和圓頭顆粒掉落，致令不堪
    使用，足生損害於乙○○。
貳、丙○○○部分：
??丙○○○在甲○○於93年3 月24日晚上11時許，在臺北縣三
    重市○○○路123 號前，將乙○○擺放梳子和鏡子之攤位翻
    倒後，晚5 分鐘到達上址，竟基於公然侮辱之犯意，在上揭
    乙○○攤位前之不特定多數人得共見聞處，公然以「眾人幹
    又幹沒錢，要就給人幹有錢的，北港香爐」之言詞，侮辱乙○○。
參、案經乙○○訴由臺北縣政府警察局三重分局報請臺灣板橋地
    方法院檢察署檢察官偵查後聲請以簡易判決處刑。
    理  由
甲、被告甲○○部分：
一、訊據被告即上訴人甲○○否認有何毀損之犯行，辯稱：當時
    伊在收攤時有不小心碰到告訴人乙○○擺放梳子、鏡子的攤
    子鐵架，攤子也沒有倒下云云；惟查，被告甲○○於前開時
??、地，故意將告訴人乙○○擺放鏡子和梳子之攤位翻倒之事
    實，迭據告訴人乙○○於警、偵訊及本院準備程序時指訴綦
    詳，核與證人丁○○分別於偵查中與本院審理時結證之情節
    大致相符（見台灣板橋地方法院檢察署93年度他字第3211號
    偵查卷宗93年6 月23日訊問筆錄第2 頁及本院卷宗94年4 月
    27日審判筆錄第11頁），並有梳子和鏡子之照片4 幀在卷可
    佐（附於同上署93年度核退字第4051號偵查卷宗第13至14頁
    ），而依前揭照片以觀，確有數把梳子掉漆和圓頭顆粒掉落
    、鏡子破裂，致令不堪使用之情形，甚為灼然。
二、被告甲○○雖辯稱：當時伊在收攤時，曾碰到告訴人乙○○
    放梳子和鏡子的攤子鐵架，但攤子並沒有倒下乙情（見同上
    審判筆錄第20頁）；惟證人丁○○於本院審理時結證稱：被
    告甲○○來掀攤子.. .. 伊就幫賣梳子的女孩（指告訴人）
    撿東西... （審判長問：幫忙撿拾東西有無發現東西有損壞
    ？）鏡子裂開，包含鏡面與手柄部分，梳子裂開，攤位架子
    也歪歪等語（見同上審判筆錄第14頁），且依上揭卷附之4
    幀梳子和鏡子照片顯示，確有數把梳子及鏡子毀損致令不堪
    使用之情形（同上所述），而告訴人係以販賣梳子和鏡子等
    攤位謀生，應無自行毀損嫁禍他人之可能，是以被告甲○○
    前揭所辯，應係畏罪卸責之詞，洵無足採。是被告甲○○涉
    犯毀損犯行，事證明確，洵堪認定。
三、原審認被告甲○○係與同案被告丙○○○就毀損部分，有共
    犯關係，然查，告訴人乙○○於警詢時曾指陳：當天被告甲○○把伊（擺放鏡子和梳子）的攤位翻倒後，伊把攤位掉落
    物收拾好，沒多久被告丙○○○又到場再翻倒伊攤子等語（
    見同上署93年度核退字第4051號偵查卷宗第7 頁反面之告訴
    人警詢筆錄）；於本院審理時亦指陳：被告丙○○○出現時
    ，伊鏡子、梳子那攤還是倒在地上的，被告丙○○○出現後
    將皮包的攤位要翻倒，但那攤蠻重的，沒有全部翻倒等語（
    見同上審判筆錄第7 頁）；是以案發當天被告2 人雖前後到
    達現場，但遍觀全卷，尚無證據足以證明被告2 人就毀損部
    分，有基於犯意聯絡及行為分擔之情形，故原審判決此部分
    認定尚有誤會。
乙、被告丙○○○部分：
壹、有罪部分：
一、被告即上訴人丙○○○堅詞否認有何公然侮辱之犯行；被告
    丙○○○辯稱：案發當時伊不在現場，伊因先前被告訴人乙○○之父親杜金城毆打，而去派出所報案，之後回家換衣服
    ，就去台北馬偕醫院就診云云。經查，被告丙○○○於前開
    時、地，以「眾人幹又幹沒錢，要就給人幹有錢的，北港香
    爐」之言詞，公然侮辱告訴人乙○○之事實，除據告訴人乙○○於警詢中之指訴外，復於本院審理時結證稱：被告甲○○先把伊放梳子的攤位翻掉... 被告丙○○○隔5 分鐘後出
    現... 被告丙○○○並罵伊「眾人幹又幹沒錢，要就給人幹
    有錢的，北港香爐」等很難聽的話等語（見同上審判筆錄第
    4 、5 頁）；與證人丁○○於本院審理時結證稱：（檢察官
    問：被告丙○○○罵何話？）伊記得是很難聽，類似上面的
    話（指眾人幹又幹沒錢，北港香爐的話），詳細內容伊無法
    敘述，但是是人身攻擊罵人的話等語，互核大致相符（見同
    上審判筆錄第12頁）。而被告丙○○○所為前揭語詞，已有
    輕蔑、揶揄告訴人私生活不檢點之意，於客觀上足以使人感
    受到侮辱，應認已貶抑告訴人於社會生活之評價，故被告丙○○○上開言詞，有損害他人名譽之故意，及其為該言詞時
    ，係在市集之不特定多數人得以共見共聞之公然狀況，亦堪
    認定。
二、被告丙○○○雖辯稱：伊沒有罵人，案發當時伊不在現場，
    伊去派出所報案，回家換衣服後，就去台北馬偕醫院就診云
    云；惟查，被告丙○○○於本院審理時曾自承：伊從派出所
    回來碰到她（指告訴人）的攤位時不到（晚上）10點50分等
    語（見同上審判筆錄第21頁）；就被告丙○○○前揭所言，
    可推知其於當日約（晚上）10點50分從派出所回來，有經過
    告訴人乙○○之攤位，即有可能與告訴人發生衝突，而依告
    訴人乙○○指訴被告丙○○○公然侮辱之言詞「眾人幹又幹
    沒錢，要就給人幹有錢的，北港香爐」等語，該侮辱之行為
    無須超過15秒鐘即可完成；又經本院依職權向馬偕紀念醫院
    函詢被告丙○○○當日之就診紀錄，得知被告丙○○○係於
    當日（晚上）11時19分至該院掛號（參本院卷宗第72頁馬偕
    紀念醫院函1 件），而證人丁○○於本院審理時證稱：案發
    時間大概是（晚上）11點多等語（見同上審判筆錄第13頁）
    ，衡情每支手錶皆可能有所誤差，且被告丙○○○從三重市
    ○○○路之案發地點搭乘計程車到馬偕醫院大概10至20分鐘
    左右之路程，而如前所述，被告丙○○○為前揭公然侮辱告
    訴人之言詞，於亟短之時間內即可完成，是證人丁○○前揭
    所述之時間點，縱有少許之誤差，當不致於影響其證言之真
    實性，而被告丙○○○先則辯稱案發當時不在場，嗣後又自
    承於派出所回來時曾碰到告訴人之攤位，是被告丙○○○前
    揭辯稱伊案發當時不在現場，應係臨訟飾卸之詞，顯非可採
    。準此，被告丙○○○就上揭公然侮辱之犯行，應堪認定。
貳、無罪部分：
一、檢察官聲請簡易判決處刑意旨略以：被告丙○○○於前開時
    、地，與被告甲○○基於毀損之共同犯意聯絡，至前開處所
    翻倒告訴人乙○○擺設之攤位，造成告訴人所販賣之鏡子、
    梳子散落一地，使數把鏡子、梳子毀損，致令不堪使用，足
    生損害於告訴人，因認被告丙○○○另涉共犯刑法第354 條
    之毀損罪嫌云云。
二、按犯罪事實應依證據認定之，無證據不得認定其犯罪事實；
    不能證明被告犯罪者，應諭知無罪之判決，刑事訴訟法第15
    4 條第2 項、第301 條第1 項分別定有明文。而認定不利於
    被告之事實，須依積極證據，茍積極證據不足為不利於被告
    事實之認定，即應為有利於被告之認定，更不必有何有利之
    證據。
三、本件檢察官認被告即上訴人丙○○○共犯毀損罪嫌，無非係
    以告訴人乙○○之指訴、證人丁○○之證詞及照片8 張等資
    為論據；被告丙○○○則否認有何毀損之犯行。經查，告訴
    人乙○○雖於警詢時曾指訴：當天被告甲○○不分青紅皂白
    就到伊擺攤的地方，把伊的攤位翻掉，伊把攤位掉落的物品
    收拾好，沒多久被告丙○○○又到場再把伊的攤位翻掉等語
    （見同上署93年度核退字第4051號偵查卷宗第7 頁反面之告
    訴人警詢筆錄）；證人丁○○於警詢時亦證述：當天伊看到
    1 個男子（指被告甲○○）到告訴人乙○○的攤位並動手翻
    倒她的攤位，導致鏡子及梳子散落一地，伊還幫忙告訴人乙○○收拾... 後來被告丙○○○也來到現場又動手再翻倒告
    訴人乙○○的攤位等語（同上卷宗第9 頁反面之證人丁○○
    警詢筆錄）；然告訴人乙○○於本院審理時卻指稱：被告丙○○○出現時，伊鏡子、梳子那攤還是倒在地上的，被告丙○○○出現後將皮包的攤位要翻倒，但因為該攤位蠻重的，
    伊沒有全部翻倒，但是攤位上的皮包有掉落在地上等情（見
    同上審判筆錄第7 頁）；且按刑法毀損罪，所謂「毀棄」係
    指銷毀滅除、拋棄，使物之效用全部喪失，「損壞」係指損
    傷破壞物體，使其效用全部或一部喪失之意，「致令不堪用
    」則指以毀棄、損壞以外之其他方法，雖未毀損原物，但其
    物之效用喪失者；而本件告訴人乙○○與證人丁○○於警詢
    時雖皆指稱被告丙○○○有翻倒告訴人之攤位，惟均未明白
    指明究係翻倒告訴人何種攤位，況告訴人乙○○之鏡子、梳
    子攤位已先為被告甲○○所翻倒，致鏡子、梳子散落地上造
    成毀損，要無再為後到之被告丙○○○造成毀損之可言，而
    若係指翻倒告訴人乙○○擺放皮包之攤位，告訴人亦未曾指
    明其皮包掉落於地上，有造成「毀棄」或「損壞」或「致令
    不堪用」之情形，縱有因此使皮包掉落地上，但本院依卷附
    之皮包照片4 幀以觀（見同上署93年度核退字第4051號偵查
    卷宗第11及12頁），並未見上揭照片中之皮包有何「毀棄」
    或「損壞」或「致令不堪用」之情形，則被告丙○○○被訴
    與被告甲○○共犯毀損犯行部分尚屬不能證明，自應為其此
    部分無罪之諭知。
丙、核被告甲○○所為，係犯刑法第354 條之毀損罪。被告丙○○○所為，係犯刑法第309 條之公然侮辱罪。原審以被告2
    人所犯罪證明確，予以論罪科刑，固非無見，惟查，聲請簡
    易判決處刑書另謂被告丙○○○共同涉犯毀損罪嫌云云，然
    依上開乙、貳、三所述之理由，被告丙○○○被訴毀損犯行
    部分尚屬不能證明，自應為其此部分無罪之諭知，且檢察官
    亦認此部分與被告丙○○○前揭論罪科刑部分，為數罪關係
    ，原審未審酌此部分證據逕認被告丙○○○犯毀損罪且與被
    告甲○○所犯之毀損罪間，有共同正犯關係，均有未洽，被
    告丙○○○以未毀損告訴人財物為由提起上訴，為有理由，
    上訴人甲○○否認犯行雖無理由，而原審判決既有可議，自
    屬無可維持，故應就被告2 人毀損部分予以撤銷改判。惟上
    訴人甲○○毀損及上訴人丙○○○公然侮辱犯行，洵屬明確
    ，原審認事用法，應無違誤，上訴人猶空言否認犯行，提起
    本件上訴，為無理由，應予駁回。爰審酌被告丙○○○、甲○○僅因對長輩之扶養問題，與告訴人生有嫌隙，未思以理
    性方式尋求妥善解決，反以尋釁之激烈方式洩憤，造成親族
    失和，且均矢口否認犯行，未見絲毫悔意，兼衡渠等之素行
    （見卷附之台灣高等法院被告全國前案紀錄表2 件可參）、
    犯罪之動機、目的、手段、智識程度等一切情狀，各量處如
    主文所示之刑，並均諭知易服勞役之折算標準，以示儆懲。
丁、本件原審未及查明被告丙○○○毀損部分應諭知無罪之判決
    ，致未適用通常程序審理，而誤用簡易判決處刑，其所踐行
    之簡易處刑程序違背法令，其簡易處刑程序存有瑕疵，為保
    障當事人之審級利益，本院合議庭依通常程序審判後，撤銷
    原審判決，以第一審法院之地位自為第一審判決。
據上論斷，應依刑事訴訟法第455 條之1 第1 項、第3 項、第45
2 條、第369 條第1 項前段、第364 條、第299 條第1 項前段、
第301 條第1 項，刑法第309 條第1 項、第354 條、第42條第2
項，罰金罰鍰提高標準條例第1 條前段、第2 條，判決如主文。
本案經檢察官孫治平到庭執行職務。
中　　華　　民　　國　　94　　年　　5 　　月　　20　　日
                  刑事第十五庭  審判長法  官  高  玉  舜
                                      法　官  許  映  鈞
                                      法  官  陳  靜  茹
以上正本證明與原本無異
丙○○○毀損部分之判決，應於送達後10日內本院提出上訴狀，
其餘部分不得上訴。
                                      書記官　廖  美  紅
中　　華　　民　　國　　94　　年　　5 　　月　　20　　日
附錄本案論罪科刑法條全文
刑法第309 條
公然侮辱人者，處拘役或三百元以下罰金。
以強暴犯前項之罪者，處一年以下有期徒刑、拘役或五百元以下
罰金。
刑法第354條
毀棄、損壞前二條以外之他人之物或致令不堪用，足以生損害於
公眾或他人者，處二年以下有期徒刑、拘役或五百元以下罰金。
